【裁判字號】    97,消債更,175
【裁判日期】    970523
【裁判案由】    更生事件
【裁判全文】
臺灣臺中地方法院民事裁定           97年度消債更字第175號
聲  請  人
即  債務人  甲○○
上列當事人聲請消費者債務清理事件，本院裁定如下：
    主  文
更生之聲請駁回。
聲請費用由聲請人負擔。
    理  由
一、按債務人對於金融機構因消費借貸、自用住宅借款、信用卡
    或現金卡契約而負債務，在聲請更生或清算前，應提出債權
    人清冊，以書面向最大債權金融機構請求協商債務清償方案
    並表明共同協商之意旨。又自債務人提出協商請求之翌日起
    逾三十日不開始協商，或自開始協商之翌日起逾九十日協商
    不成立，債務人得逕向法院聲請更生或清算。消費者債務清
    理條例第151條第1項、第153條定有明文。另聲請更生或清
    算不合程式或不備其他要件者，法院應以裁定駁回之，但其
    情形可以補正者，法院應定期間先命補正，復為同條例第8
    條所明定。
二、本件債務人向本院聲請更生，主張略以：其積欠連帶保證債
    務達新台幣（下同）450,350元，其資產總值約僅30,000元
    ，有不能清償之情事，爰請求准予更生云云。
三、經查，本件債務人所欠債務乃為連帶保證債務，係第三人乙
    ○○向債權人華南商業銀行股份有限公司（下稱華南銀行）
    貸款，並由債務人擔任連帶保證人，此業據債務人書狀表明
    在卷。而依首揭消費者債務清理條例第151條第1項之規定，
    採協商前置主義，其提案理由說明略謂：「‧‧‧債務人對
    於金融機構因消費借貸、自用住宅借款、信用卡或現金卡契
    約而負債務，其法律關係較單純明確，金融機構並已訂有債
    務協商機制，如能協商成立，債務人或不須依本條例聲請更
    生或清算，可疏減法院負擔，有效分配司法資源。‧‧‧」
    ，乃著眼於上開類型之債務法律關係較為單純之故。而按保
    證契約具有從屬性，在法律關係上，乃依附於主債務之原因
    關係而存在，又因保證債務具有從屬性之故，故而其形態，
    無論於內容、種類及體態，原則上均應與主債務之內容、種
    類及體態相同，基此，保證債務之主債務，如係上開條文所
    指之消費借貸、自用住宅借款、信用卡或現金卡契約類型，
    因保證債務之內容、種類及體態均同於主債務，解釋上，自
    應認合於該條文所特別規範之法律關係較單純明確之類型，
    而有該條所定協商前置之適用。惟查，本件債務人雖曾以書
    面向華南銀行請求協商，惟經該行以不符合申請資格於97年
    5月6日退件，退件函上並載明「‧‧‧將視為前置協商自始
    未開始，請台端備齊必要文件或排除不符合法定申請資格後
    ，再重新提出申請。」，有退件函文影本一份可稽，亦即，
    本件實際上並未經銀行受理而行協商前置程序；而參酌本件
    債務人之債務僅有該連帶保證債務一筆，甚為單純，更是符
    合上開協商前置之立法精神而有協商前置之實益。從而，本
    院認本件應由債務人補正相關資料後，向金融機構即華南銀
    行為協商聲請，方為妥適。本件債務人逕為本件更生聲請，
    其聲請自不備要件，且此欠缺又屬無從補正，依前說明，應
    駁回本件更生之聲請。
中    華    民    國    97    年    5     月    23    日
                                  法      官  吳幸芬
上為正本係照原本作成
如不服本裁定，應於裁定送達後10日內，以書狀向本院提出抗告
，並繳納抗告費新臺幣1千元
中    華    民    國    97    年    5    月     23    日
                                  書  記  官  潘淑麗


司法院資訊處製作；財團法人民間司法改革基金會備份。
